臺灣彰化地方法院刑事判決　　　　　　　95年度訴字第1082號
公　訴　人　臺灣彰化地方法院檢察署檢察官
被　　　告　己○○
　　　　　　　　　　（另案在臺灣雲林戒治所強制戒治中）
選任辯護人　林建宏律師
上列被告因違反毒品危害防制條例案件，經檢察官提起公訴（95
年度偵字第4726號）及移送併案審理（臺灣臺中地方法院檢察署
95年度偵字第11756 號），本院判決如下：
    主  文
己○○共同偽造公印文，處有期徒刑陸月，扣案如附表壹所示之
物均沒收；又連續販賣第一級毒品，處無期徒刑，褫奪公權終身
，扣案如附表貳所示之物沒收銷燬之，扣案如附表所示之物沒
收；又連續販賣第二級毒品，處有期徒刑壹拾年，褫奪公權伍年
，扣案如附表肆所示之物沒收銷燬之，扣案如附表伍所示之物沒
收，未扣案如附表陸所示之犯罪所得沒收，如全部或一部不能沒
收時，以其財產抵償之。應執行無期徒刑，褫奪公權終身，扣案
如附表壹、附表、附表伍所示之物均沒收；扣案如附表貳、附
表肆所示之物沒收銷燬之；未扣案如附表陸所示之犯罪所得沒收
，如全部或一部不能沒收時，以其財產抵償之。
    犯罪事實
一、己○○前於民國91年間因販賣第1 級毒品案件，經臺灣板橋
    地方法院以91年度訴字第810 號刑事判決判處有期徒刑10年
    ，褫奪公權6 年，經上訴由臺灣高等法院於94年3 月23日以
    92年度上訴字第3935號刑事判決撤銷原審判決，改判處有期
    徒刑10年，褫奪公權6 年，經上訴由最高法院以94年度臺上
    字第3595號刑事判決駁回上訴確定（現執行中，不構成累犯
    ）。
  (一)詎其仍不知悔改，為避免遭警方臨檢，竟與真實姓名、年籍
    均不詳之友人綽號「阿土」成年男子（下稱「阿土」），共
    同基於偽造公印文、偽造特種文書之犯意聯絡，由己○○於
    95 年1月初某日，在臺中市○○路路旁，提供自己照片2 張
    予「阿土」，復由「阿土」持往他處以不詳方式黏貼己○○
    之照片，且接續偽造內政部公印文、臺中縣政府鋼印公印文
    於偽造「許庭瑋」之國民身分證1 張；偽造監理機關之鋼印
    公印文1 枚及偽造「交通部駕駛執照製發之章」印文1 枚於
    偽造「許庭瑋」之汽車駕駛執照1 張後，於95年3 月間之某
    日，在臺中市○○路路旁處，將前揭偽造「許庭瑋」之國民
    身分證、汽車駕駛執照各1 張交予己○○收受，以備供警查
    驗，足以生損害於許庭瑋、內政部及戶政機關管理國民身分
    證資料之正確性、監理機關管理汽車駕駛執照資料之正確性
    。
  (二)其明知海洛因、甲基安非他命分屬毒品危害防制條例第2 條
    第2 項第1 、2 款規定之第1 、2 級毒品，非經許可，不得
    販入或賣出，竟分別基於販賣第1 級毒品海洛因、第2 級毒
    品甲基安非他命（起訴書誤載為安非他命）以營利之概括犯
    意，並以其所有之如【附表三】編號4 （即【附表五】編號
    4 ）所示之三星廠牌行動電話（門號0954—150871號）1 支
    作為對外聯絡工具，由欲購買海洛因、甲基安非他命之人，
    撥打上開行動電話之門號與聯絡己○○，雙方再約定購買金
    額及交貨地點，以此方式，連續於下列時、地為販賣海洛因
    、甲基安非他命之行為：
    1.於94年約4 、5 月間之某日，在不詳地點，向真實姓名、
      年籍均不詳之成年男子，以不詳價格，意圖營利而販入第
      1 級毒品海洛因41包（合計淨重664.87公克，空包裝總重
      38.98 公克，純度48.59 ％，純質淨重323.06公克）、4
      包（合計淨重124.87公克，空包裝總重3.69公克，海洛因
      量微，無法驗出海洛因純度質）；第2 級毒品甲基安非他
      命6 包（合計驗前毛重104.68公克，驗後毛重104.37公克
      ，空包裝塑膠袋總重量8.63公克，純度99.6％）後，將上
      開第1 級毒品海洛因、第2 級毒品甲基安非他命均藏放在
      其位於臺中市○○○街11號7 樓之1 居處，伺機加價將意
      圖營利販入之上開第1 級毒品海洛因、第2 級毒品甲基安
      非他命賣出，然己○○另於95年5 月16日晚上10時30分，
      因出售毒品海洛因、甲基安非他命與戊○○時（詳後所述
      ），為警查獲，而未及賣出前揭販入之毒品海洛因、甲基
      安非他命。嗣己○○於95年5 月16日經警逮捕後，為避免
      警方查獲上揭毒品，而於翌日移送臺灣彰化地方法院檢察
      署時，向不知情之甲○○表示，轉請林虹（經公訴人另
      案起訴）將己○○所有藏放於上址居處內BURBERY 廠牌手
      提袋1 個【內含白色紙袋1 個、前揭海洛因、甲基安非他
      命、裝放前揭毒品之咖啡色布袋1 個、供犯販賣第1 級毒
      品海洛因、第2 級毒品甲基安非他命預備用之電子磅秤2
      臺及分裝空袋1 包；另有吸食器1 組、注射針筒1 支、現
      金新臺幣（下同）7,602,000 元】，攜至「TESCO 特易購
      購物中心」設於臺中市○○區○○路二段207 號之18之第
      25 號 顧客寄物櫃藏放，嗣經特易購購物中心員工發覺報
      警，為警方於95年5 月20日下午6 時10分，在上揭寄物櫃
      內查獲，並扣得己○○所有內含上揭所示物品之BURBERY
      廠牌手提袋1 個，始循線查獲上情。
    2.於95年4 月30日上午10時45分，由戊○○使用友人丙○○
      所有門號0936—619364號之行動電話撥打己○○上揭使用
      之行動電話門號，經戊○○、丙○○與己○○約定在臺中
      市○○路346 號前，購買甲基安非他命，由己○○於95年
      4 月30日晚上8 時25分至上揭約定交易地點，欲分別交付
      甲基安非他命與戊○○、丙○○，己○○以此方式，販賣
      價格8 萬元之甲基安非他命1 包（重量約1 兩）予丙○○
      ，得款8 萬元；另經戊○○檢視己○○所販賣之甲基安非
      他命，認為甲基安非他命品質不佳後，己○○因而未交付
      甲基安非他命與戊○○。
    3.於95年5 月16日晚上8 時1 分，由戊○○以其所有門號09
      38—273654號之行動電話撥打己○○上揭使用之行動電話
      門號，經戊○○與己○○於電話中，以毒品密稱「工作」
      ，另海洛因、甲基安非他命則密稱「兩個」，重量1 兩則
      密稱「1 個」等語，談妥買賣交易毒品海洛因、甲基安非
      他命各1 兩事宜，並約定在臺中市○○路346 號前交付海
      洛因、甲基安非他命後，由己○○於95年5 月16日晚上10
      時30分駕駛不知情之郭秋萍所有車牌號碼8918—LQ號自用
      小客車，並攜帶其所有之香菸盒、鐵盒各1 個且內裝第1
      級毒品海洛因（合計淨重39.83 公克，空包裝重2.04公克
      ，純度36.27 ％，純質淨重14.45 公克）；另以其所有之
      香菸盒1 個且內裝第2 級毒品甲基安非他命2 包（分別為
      A 、B 袋，其中取樣A 袋驗前含袋重量19.4868 公克，驗
      後淨重19.2357 公克，空包裝袋重0.1925公克；B 袋含袋
      重量19.6647 公克，淨重19. 4389公克，空包裝袋重0.22
      58公克），至上揭約定交易地點，欲分別交付海洛因、甲
      基安非他命與戊○○，而戊○○則以其所有門號0938—27
      3654號之行動電話撥打丙○○使用之行動電話門號0936—
      619364號，要求男友丙○○駕車載其至前揭約定地點後，
      戊○○、丙○○隨即下車同至己○○所駕駛前揭車輛內，
      由己○○與戊○○進行交易時，嗣警方因向臺灣彰化地方
      法院檢察署檢察官聲請核發通訊監察書後，經監聽丙○○
      使用之行動電話門號0936—619364號，得知戊○○以電話
      聯絡男友丙○○駕車載其向己○○購買毒品海洛因、甲基
      安非他命等情，而跟監當場查獲，己○○因而未交付海洛
      因、甲基安非他命與戊○○。並扣得己○○所有之香菸盒
      、鐵盒各1 個且內裝第1 級毒品海洛因（合計淨重39.83
      公克，空包裝重2.04公克，純度36.27 ％，純質淨重14.4
      5 公克）；另香菸盒1 個且內裝第2 級毒品甲基安非他命
      2 包（分別為A 、B 袋，其中取樣A 袋驗前含袋重量19.4
      868 公克，驗後淨重19.2357 公克，空包裝袋重0.1925公
      克；B 袋含袋重量19.6647 公克，淨重19.4389 公克，空
      包裝袋重0.2258公克）、如【附表三】編號4 （即【附表
      五】編號4） 所示之三星廠牌行動電話（門號0954—1508
      7 1 號）1 支及前開犯罪事實欄一(一)所示之偽造「許庭瑋
      」國民身分證、汽車駕駛執照各1 張、己○○平常使用非
      供販賣毒品所用之橢圓形三星廠牌行動電話1 支，而查獲
      如上揭犯罪事實欄一(一)(二)2.3.所示之情。
二、案經行政院海岸巡防署海岸巡防總局中部地區巡防局（下稱
    中部地區巡防局）報請臺灣彰化地方法院檢察署檢察官偵查
    起訴及臺中市警察局第六分局報請臺灣臺中地方法院檢察署
    檢察官偵查後，移送併案審理。
    理  由
一、程序部分：
  (一)按被告以外之人於偵查中向檢察官所為陳述，除顯有不可信
    之情況者外，得為證據，刑事訴訟法第159 條之1 第2 項定
    有明文。蓋因檢察官與法官同為司法官署，且檢察官代表國
    家偵查犯罪，依法有訊問被告、證人及鑑定人之權力，且須
    對被告有利、不利之情形均應注意，況徵諸實務運作，檢察
    官實施刑事偵查程序，亦能恪遵法定程序之要求，不致有違
    法取證情事且可信度極高，是被告以外之人前於偵查中已具
    結而為證述，除反對該項供述得具有證據能力之一方，已釋
    明「顯有不可信之情況」之理由外，不宜以該證人未能於審
    判中接受他造之反對詰問為由，即遽指該證人於偵查中之陳
    述不具證據能力，方符前揭法條之立法意旨。是證人戊○○
    、丙○○、甲○○、王文明、林岳慰、莊家盛、陳建宏分別
    於檢察官偵查中具結所為證述（參見臺灣彰化地方法院檢察
    署95年度偵字第4726號偵查卷宗第17頁至第18頁、第22頁至
    第23頁；臺灣臺中地方法院檢察署95年度95年度偵字第1175
    6 號偵查卷宗第57頁至第58頁、第91頁至第92頁），被告己○○及其選任辯護人均未曾提及檢察官在偵訊時，有任何不
    法取供之情形，是客觀上並無顯不可信之情況，前揭證人於
    偵查中之證言，自均具有證據能力。
  (二)被告以外之人（包括證人、鑑定人、告訴人、被害人及共同
    被告等）於審判外之言詞或書面陳述，除法律有規定外，不
    得作為證據；被告以外之人於檢察事務官、司法警察官或司
    法警察調查中所為之陳述，與審判中不符時，其先前之陳述
    具有較可信之特別情況，且為證明犯罪事實存否所必要，得
    為證據，刑事訴訟法第159 條第1 項、第159 條之2 分別定
    有明文。是被告以外之人於審判外之言詞或書面，即屬傳聞
    證據，因有悖法院直接審理及言詞審理之精神，妨礙當事人
    之反對詰問權，影響程序正義之實現，除法律別有規定外，
    原則上不具證據能力。又刑事訴訟法第159 條之2 規定所
    謂「調查中所為之陳述與審判中不符」之要件，應就前後階
    段之陳述進行整體判斷，以決定其間是否具有實質性差異；
    所謂「較可信之特別情況」之情，亦應就前後陳述時之各
    種外部情況進行比較，以資決定何者外部情況具有可信性，
    若陳述係在特別可信之情形況所為，則虛偽陳述之危險性即
    不高，雖係審判外陳述，或未經被告反對詰問，仍得承認其
    有證據能力；又所謂外部情況認定之情形，例如，(1)時間
    之間隔；陳述人先前陳述是在記憶新的情況下直接作成，一
    般與事實較相近，事後可能因陳述人對被告有所顧忌或同情
    ，因而在被告面前較不願陳述不利被告之事實；(2)有意識的
    迴避；由於先前陳述時被告未在場，是陳述人直接面對詢問
    警員所為陳述較為坦然；事後可能因陳述人對被告有所顧忌
    或同情，因而在被告面前較不願陳述不利被告之事實；(3)受
    外力干擾：陳述人單獨面對檢察事務官或司法警察（官）所
    為之陳述，程度上較少會受到強暴、脅迫、詐欺、利誘或收
    買等外力之影響，其陳述較趨於真實，若被告在庭或有其他
    成員參與旁聽時，陳述人可能會本能的作出迴避對被告不利
    之證述，或因不想生事乃虛構事實而為陳述；(4)事後串謀：
    目擊證人對警察描述所目賭情形，因較無時間或動機去編造
    事實，客觀上亦較難認與被告間有勾串情事，其陳述具有較
    可信性，但事後因特殊關係，雙方可能因串謀而統一口徑，
    或事後情況變化，兩者從原先敵對關係變成現在友好關係等
    情，其陳述即易偏離事實而較不可信；(5)警詢或檢察事務官
    調查時，有無辯護人、代理人或親友在場：如有上開親誼之
    人在場，自可期待證人為自由從容之陳述，其證言之可信度
    自較高；(6)警詢或檢察事務官所作之調查筆錄記載是否完整
    ：如上開筆錄對於犯罪構成要件、犯罪態樣、加重減輕事由
    或起訴合法要件等事實或情況，均詳實記載完整，自可推定
    證人陳述與事實較為相近，而可信為真實。法院除審酌上列
    因素綜合判斷外，亦應細究陳述人問答態度、表情與舉動之
    變化，此一要件係屬訴訟法事實之證明，以自由證明為已足
    。是若被告以外之人於審判外之陳述，係在特別可信之情況
    下所為，則虛偽陳述之危險性即不高，雖係審判外陳述，或
    未經被告反對詰問，仍得承認具有證據能力。經查：
    1.證人戊○○於警詢中陳稱：其於95年5 月16日晚上8 時許
      以所有門號0938—273654號之行動電話撥打己○○上揭使
      用之行動電話門號，於電話中，以毒品密稱「工作」，另
      海洛因、甲基安非他命則密稱「兩個」，重量1 兩則密稱
      「1 個」等語，經雙方談妥買賣交易毒品海洛因、甲基安
      非他命事宜，並約定在臺中市○○路346 號前交付海洛因
      、甲基安非他命；另其曾檢視己○○所販賣之毒品，因其
      認為毒品品質不佳後，因而未購買等語（參見中部地區巡
      防局雲林機字第0950006866號警卷第14頁至第16頁）；惟
      於本院審理中具結證稱：其未曾向被告購買海洛因、甲基
      安非他命，其與丙○○於95年5 月16日晚上，欲買涼圓給
      被告食用，而與被告會面，並非欲向被告購買海洛因、甲
      基安非他命，其與丙○○一同進入被告所駕車輛內不久，
      警方即上前盤查，其警詢所述不實在云云（參見本院96年
      3 月8 日審判筆錄第6 頁至第12頁），是證人戊○○於警
      詢及本院審理中之供述，已有前後陳述不符之情。爰審酌
      證人戊○○於95年5 月17日凌晨4 時10分由警方進行詢問
      ，且員警詢問後，並經其簽名確認筆錄記載內容無訛，復
      於95年5 月17日下午4 時16分，續由檢察官於偵查中，以
      證人身分命其具結證述，其警詢及偵訊中所述內容均相同
      ，況證人戊○○於本院審理中亦證述其於警詢中所述均出
      於自由意志所言，是足認該警詢之陳述具有任意性。又證
      人戊○○係於遭警方查獲購買海洛因、甲基安非他命即接
      受詢問，距案發時日較近，以查獲情況而言，自以警詢當
      時記憶較為深刻，可立即反應實際發生之狀況，不致因時
      隔日久而遺忘案情，亦無來自被告或其親屬甚或施用毒品
      圈之壓力，而出於虛偽不實之陳述或事後串謀而故為迴護
      被告之機會；且其與被告為朋友關係（參見同上本院審理
      筆錄第6 頁），故證人戊○○於警詢時所為之陳述，尚無
      設詞誣陷被告之動機存在，足認證人戊○○於警詢中所為
      之陳述，客觀上具有較可信之特別情況，且其直接向被告
      購買海洛因、甲基安非他命之人，為證明具有極度封閉、
      隱密性之販賣毒品犯罪事實存否所必要。
    2.從而，依上開說明，證人戊○○於警詢中之陳述，應有證
      據能力。被告之選任辯護人辯稱證人戊○○於警詢中之陳
      述，無證據能力，尚無足採。
  (三)按有事實足認被告或犯罪嫌疑人有最輕本刑為3 年以上有期
    徒刑之罪嫌，並危害國家安全或社會秩序情節重大，而有相
    當理由可信其通訊內容與本案有關，且不能或難以其他方法
    蒐集或調查證據者，得發通訊監察書，前項通訊監察書，偵
    查中由檢察官依司法警察機關聲請或依職權核發，審判中由
    法官依職權核發，通訊保障及監察法第5 條第1 項第1 款、
    第2 項定有明文。經查，本案監聽行動電話門號0936—6193
    64號之監聽譯文部分（參見中部地區巡防局雲林機字第0950
    006866號卷宗第66頁至第82頁），係司法警察人員，以證人
    丙○○涉嫌另案販賣第1 級毒品罪嫌，危害社會秩序情節重
    大，並有相當理由可信其通訊內容與本案有關，難以其他方
    法蒐集或調查證據為由，向臺灣彰化地方法院檢察署檢察官
    聲請核發通訊監察書，經臺灣彰化地方法院檢察署檢察官於
    95年3 月21日核發95年彰檢榮揚監續字第000058號通訊監察
    書、95年4 月19日核發95年彰檢榮揚監續字第000087號通訊
    監察書辦理，此有該通訊監察書及附表各2 紙（參見本院卷
    宗）附卷可稽，是上揭監聽譯文，係司法警察依臺灣彰化地
    方法院檢察署核發之通訊監察書，合法監聽電話錄製之錄音
    帶聽譯所得，且經檢察官、被告及其選任辯護人均同意作為
    證據，又本院查無其他不法之情狀，足認為得為本案之證據
    ，依刑事訴訟法第159 條之5 之規定，有證據能力。
  (四)以下本案所引用被告以外之人於審判外之言詞或書面陳述（
    除理由欄一(一)(二)(三)所述部分外），而不符合刑事訴訟法第15
    9 條之1 至第159 條之4 之規定者，均經本院於審理時當庭
    直接提示而為合法之調查，檢察官、被告及其選任辯護人，
    均同意作為證據，本院審酌前開證據作成或取得之狀況，均
    無非法或不當取證之情事，亦無顯不可信之情況，故認為適
    當而均得作為證據。是前開證據，依刑事訴訟法第159 條之
    5 之規定，均具有證據能力，先予敘明。
二、偽造公印文、特種文書犯行部分：
  (一)訊據被告對其於上揭犯罪事實欄一(一)部分，業於本院審理時
    （參見本院96年3 月8 日審判筆錄第40頁至第41頁）坦承不
    諱，並有前開偽造「許庭瑋」國民身分證、汽車駕駛執照各
    1 張扣案可佐。又扣案之「許庭瑋」國民身分證、汽車駕駛
    執照各1 張，經本院分別送請彰化縣警察局、交通部公路總
    局臺中區監理所、永豐紙業股份有限公司（下稱永豐公司）
    鑑定結果，認為扣案之「許庭瑋」之國民身分證上「內政部
    印」、底紋圖案及印刷字跡均與樣張不相符，且「內政部印
    」之「部」字缺漏筆畫且型態方正之字跡筆畫尾端與真實國
    民身分證樣張上「內政部印」型態圓滑尾端有差異，是該國
    民身分證及其上之「內政部印」均係屬偽造等情；扣案「許
    庭瑋」之汽車駕駛執照，並無防偽措施，且印刷方式與永豐
    公司不同，非永豐公司生產，且駕駛執照上鋼模之梅花印寬
    度為0.4 公分，與交通部公路總局核頒規格寬度0.5 公分不
    同，均屬偽造等情，此有彰化縣警察局95年7 月11日彰警鑑
    字第0950035128號鑑定書、交通部公路總局臺中區監理所95
    年7 月13日中監駕字第0950101082B 號函、永豐公司95年7
    月31日紙總字第95071 號函、許庭瑋之個人戶籍資料各1 紙
    （參見本院卷宗）附卷可參，核屬相符，是扣案前開「許庭
    瑋」之國民身分證、汽車駕駛執照均屬偽造，至為明確；又
    前開國民身分證、汽車駕駛執照既均屬偽造，則扣案「許庭
    瑋」之國民身分證上臺中縣政府鋼印之公印文1 枚，自屬偽
    造亦可堪認定。
  (二)況被告提供照片與「阿土」之初，即知悉係要用以偽造國民
    身分證，且偽造之「許庭瑋」國民身分證上蓋有內政部公印
    、臺中縣政府鋼印之公印文；汽車駕駛執照上蓋有監理機關
    之鋼印公印文，亦為眾所皆知之事實，是被告對偽造前揭「
    許庭瑋」國民身分證上內政部公印、臺中縣政府鋼印公印文
    及偽造汽車駕駛執照上之監理機關之鋼印公印文，與「阿土
    」間，顯有犯意聯絡及行為分擔，應堪認定。
  (三)從而，被告上揭自白與前揭事證相符，足可採信，被告上揭
    犯罪事實欄一(一)所示之犯行，應可認定。至證人即查獲員警
    乙○○於本院審理中雖具結證述：被告於上揭犯罪事實欄一
    (一)所示查獲時地，有持偽造「許庭瑋」之國民身分證向警方
    表明身份以行使之（參見本院96年3 月8 日審判筆錄第32頁
    ）等語，然證人乙○○亦於本院審理中證稱，其不確定被告
    是否有行使偽造國民身分證（參見同上本院審理筆錄）等語
    ，是證人乙○○之證述距離案發時間已久，其前揭證述內容
    ，或因記憶錯誤所致，是以可信度不高，不足為不利於被告
    事實之認定，附此敘明。
三、販賣第1 級毒品海洛因、第2 級毒品甲基安非他命之犯行部
    分：訊據被告固不否認，其為警方於犯罪事實欄一(二)3.所示
    之時地查獲其與證人戊○○、丙○○正在車內，另於犯罪事
    實欄一(二)1.所示之時地，請證人甲○○轉請證人林虹將其
    藏放於上址居處內之前揭海洛因、甲基安非命等物另藏放於
    他處等情，惟矢口否認有何販賣海洛因、甲基安非他命之犯
    行，並辯稱：上揭犯罪事實欄一(二)1.所示之扣案物品，除現
    金部分為其所有外，其餘毒品海洛因、甲基安非他命等物，
    均係其友人丁○○於94年4 、5 月間，攜至其位於臺中市○○○街11號7 樓之1 居住處交由其代為保管，其收受後即將
    毒品藏放於上址電視機旁櫃子內，並非基於營利之意圖而販
    入云云，然查：
  (一)按證人之陳述有部分前後不符，或相互間有所歧異時，或因
    記憶淡忘、或事後迴護被告、或因其他事由所致，究竟何者
    為可採，法院仍得本其自由心證予以斟酌，非謂一有不符或
    矛盾，即應認其全部均為不可採信；尤其關於行為動機、手
    段及結果等之細節方面，證人之證言，有時亦有予渲染之可
    能；然其基本事實之陳述，若果與真實性無礙時，則仍非不
    得予以採信（最高法院74年臺上字第1599號判例要旨、同院
    90年度臺上字第6078號判決要旨參照）；況認事採證、證據
    之取捨及證據證明力之判斷，俱屬事實審法院之職權，苟無
    違證據法則，自不能指為違法；是供述證據前後雖有差異或
    矛盾，事實審法院非不可本於經驗及論理法則，斟酌其他情
    形，作合理之比較，定其取捨；其就供述證據之一部，認為
    真實者，予以採取，亦非法則所不許。因之，證人供述之證
    據，前後縱有差異，事實審法院依憑證人前後之供述證據，
    斟酌其他證據，本於經驗法則與論理法則，取其認為真實之
    一部，作為論罪之證據，自屬合法（最高法院90年度臺上字
    第6943號判決要旨參照）。
  (二)前開犯罪事實欄一(二)1.部分：
    1.犯罪事實欄一(二)1.所示之扣案物品，經送驗結果分別為
      第1 級毒品海洛因41包（合計淨重664.87公克，空包裝總
      重38.98 公克，純度48.59 ％，純質淨重323.06公克）、
      4 包（合計淨重124.87公克，空包裝總重3.69公克，海洛
      因量微，無法驗出海洛因純度質）；第2 級毒品甲基安
      非他命6 包（合計驗前毛重104.68公克，驗後毛重104.37
      公克，空包裝塑膠袋總重量8.63公克，純度99.6％）；
      咖啡色布袋1 個呈海洛因陽性反應；電子磅秤2 臺、分
      裝空袋1 包、BURBERY 廠牌手提袋1 個（內含白色紙袋1
      個）均無任何毒品反應，分別有法務部調查局95年7 月4
      日調科壹字第120018080 號鑑定通知書1 紙（參見臺灣臺
      中地方法院檢察署95年度偵字第11756 號偵查卷宗第62頁
      ）、內政部警政署刑事警察局95年10月20日刑鑑字第0950
      145083號鑑定書、憲兵司令部刑事鑑識中心96年1 月30日
      安鑑字第0960000133號鑑定書各1 紙（參見本院卷宗）附
      卷可稽。
    2.被告於95年5 月16日經警逮捕後，為避免警方查獲犯罪事
      實欄一(二)1.所示毒品海洛因、甲基安非他命，而於翌日移
      送臺灣彰化地方法院檢察署時，向不知情之證人甲○○表
      示，轉請證人林虹將被告藏放於犯罪事實欄一(二)1.所示
      居處內之前揭扣案物品，攜至「TESCO 特易購購物中心」
      設於臺中市○○區○○路二段207 號之18之第25號寄物櫃
      藏放，嗣經前揭購物中心員工發覺報警，為警方於95年5
      月20日下午6 時10分，在上揭寄物櫃內查獲，並扣得前揭
      所示之物等情之事實，業據被告自承不諱，核與證人甲○○、證人即查獲員警王文明、林岳慰、莊家盛、陳建宏分
      別於檢察官偵訊中具結所為之證述（參見臺灣臺中地方法
      院檢察署95年度95年度偵字第11756 號偵查卷宗第57頁至
      第58頁、第91頁至第92頁）、證人林虹、證人即特易購
      中心員工劉婉萱分別於警詢中之陳述（參見臺中市警察局
      第六分局中分六警偵字第0950000564號警卷第7 頁至第14
      頁、第24頁至第26頁）內容相符，且有查獲現場照片21張
      及翻拍監視器之照片14張（參見臺中市警察局第六分局中
      分六警偵字第0950000564號警卷第46頁至第56頁、第58頁
      至第64頁）附卷可稽，核屬相符，是上揭事實，應可認定
      。
    3.被告辯稱，前揭犯罪事實欄一(二)1.所示之扣案物品，除現
      金及BURBERY 廠牌手提袋部分為其所有外，其餘毒品海洛
      因、甲基安非他命等物，均係其友人丁○○於94年4 、5
      月間，攜至其位於上址居處交由其代為保管，並非其所有
      ，其不知友人丁○○之詳細住所、聯絡方式云云，惟查：
      按毒品危害防制條例第5 條所稱之「意圖販賣而持有毒
        品」，係指原非以營利販賣為目的而持有毒品，例如原
        擬購入供自己或親友使用而持有；或因受贈或拾獲等其
        他原因而持有，至其後始起意販賣者而言。如自始即以
        轉行販賣營利之目的而販入持有毒品者，雖於販出前即
        被查獲，其先前之販入行為已完成，應論以販賣既遂罪
        ，無復論以意圖販賣而持有毒品罪之餘地（最高法院92
        年度臺上字第3177號判決要旨參照）。
      訊據被告於偵訊及本院審理中均自承，其不知寄放毒品
        之友人丁○○之詳細住處及聯絡方式，亦未約定寄放時
        間久暫等語，足徵其與案外人丁○○間並無特定深厚情
        誼。衡諸常情，案外人丁○○既與被告無深厚交情，如
        案外人丁○○欲寄放物品，商請被告代為保管，當無可
        能未約定取回寄放物品之時間，而逕將上揭扣案之數量
        龐大且屬市值高價之毒品交與被告寄藏之理；且被告於
        本院審理中亦自承，其將案外人丁○○所寄放之毒品，
        逕行藏放居處，並無特別保存之方式等語，爰審酌藏放
        毒品時，如無特殊防潮包裝，該毒品極易受潮而受損，
        而案外人丁○○竟未加聞問，由被告自行以不詳方式長
        期保管，亦與常情有違。又自前揭鑑定第1 級毒品海洛
        因、甲基安非他命結果內容觀之，第1 級毒品海洛因之
        純度及第2 級毒品甲基安非他命之重量，各均有差異，
        是如案外人丁○○確係將毒品海洛因、甲基安非他命交
        由被告寄藏，按理案外人丁○○或被告當對寄藏之毒品
        純度、重量會特別告知或詢問以避免將來返還寄藏物品
        時產生糾紛，然被告及案外人丁○○竟未加詢問或告知
        ，均與一般寄藏毒品之常情不符。被告此部分所辯，應
        係事後卸責之詞，不足採信。從而，上揭犯罪事實欄一
        (二)1.所示之扣案物品，均應係被告所有之物，應可認定
        。
      扣案之電子秤、空包裝袋等物，均為實務上販毒者用來
        稀釋、分裝毒品海洛因及甲基安非他命，以利販賣之慣
        用工具，蓋販毒者以電子秤秤出一定份量之海洛因、甲
        基安非他命與糖粉後，即可降低海洛因、甲基安非他命
        之純度，並增加海洛因、甲基安非他命之份量，直接將
        海洛因粉末、甲基安非他命晶體以空包裝袋分裝成小包
        裝出售，便可從中賺取差價，牟取較高之利潤。再參以
        前揭扣案第1 級毒品海洛因純度分別為48.59 ％或海洛
        因量微，無法驗出海洛因純度質等情，綜合研判，足認
        被告確有將扣案海洛因摻以他物稀釋以伺機出售牟利之
        事實。
      依被告前揭持有第1 、2 級毒品海洛因、甲基安非他命
        重量觀之，均顯已超逾一般吸毒者僅抽取微量吸食毒品
        之慣常型態。又人體每日所能承受毒品量值僅有一定限
        度，過量吸食即有危及生命之虞，則被告購買上開毒品
        ，如將上開毒品悉數供己施用，所需時間恐非數月或經
        年可就，且毒品私自藏放時間既久，受潮變質在所難免
        ，亦將有損施用毒品欲達興奮、鎮靜之效果，足見應係
        被告自始即以轉行販賣營利之目的而販入持有毒品海洛
        因、甲基安非他命之犯意甚明。
      至被告聲請本院傳喚證人丁○○，以資證明前揭毒品係
        由丁○○所寄放等情，因本案事證明確，已如前述；況
        證人丁○○經本院依法傳喚並未到庭且因另案為臺灣臺
        中地方法院檢察署、臺灣板橋地方法院檢察署通緝中等
        情，此有臺灣高等法院被告前案紀錄表1 份在卷可參，
        是被告此部分之聲請，核無調查之可能及必要，應予駁
        回，附此敘明。
    4.綜上所述，扣案被告所有之物品中，尚有電子秤可資秤重
      毒品，且可利用空包裝袋逐一完成毒品分裝手續，顯足供
      其從容完成分裝毒品販售交易，另由被告持有前揭數量甚
      豐之毒品及可供販賣分裝毒品使用之器具，應可認定被告
      確有分裝販賣海洛因及甲基安非他命之不法意圖，則被告
      既已持有之毒品包數、重量均為數甚豐，絕非一般單純施
      用毒品者所攜帶些微用量或他人所寄放。是被告係基於販
      賣營利之目的而販入上開第1 、2 級毒品海洛因、甲基安
      非他命應可認定。被告上揭所辯該毒品海洛因、甲基安非
      他命等物，均係友人丁○○所寄放云云，顯與常情不符，
      應係卸責之詞，均不足採信。本案事證明確，被告上揭犯
      行，應堪認定。
  (二)前開犯罪事實欄一(二)2.3.部分：
    1.犯罪事實欄一(二)3.所示之扣案物品，經送驗結果分別為
      香菸盒、鐵盒各1 個之內裝第1 級毒品海洛因（合計淨重
      39.83 公克，空包裝重2.04公克，純度36.27 ％，純質淨
      重14.45 公克）、香菸盒1 個之內裝第2 級毒品甲基安
      非他命2 包（分別為A 、B 袋，其中取樣A 袋驗前含袋重
      量19.4868 公克，驗後淨重19.2357 公克，空包裝袋重0.
      1925公克；B 袋含袋重量19.6647 公克，淨重19.4389 公
      克，空包裝袋重0.2258公克）、前揭內裝毒品之香菸盒
      2 個及衛生紙1 張並無任何毒品反應、前揭內裝毒品之
      鐵盒1 個呈海洛因、甲基安非他命陽性反應等情，分別有
      法務部調查局95年6 月16日調科壹字第140013007 號鑑定
      通知書、詮昕科技股份有限公司95年7 月18日報告編號D0
      000000號、D0000000號、D0000000號藥物檢驗報告各1 紙
      （參見本院卷宗）附卷可稽，且上揭物品均為被告所有，
      亦為被告於本院審理中所自承。
    2.前開犯罪事實欄一(二)2.3.所示之犯罪事實，業據證人戊○○於警詢陳稱及偵訊中具結證述：其於95年4 月30日上午
      10時45分，使用友人丙○○所有門號0936—619364號之行
      動電話撥打被告上揭使用之行動電話門號，經其、丙○○
      與己○○約定在臺中市○○路346 號前，購買甲基安非他
      命，由被告於95年4 月30日晚上8 時25分至上揭約定交易
      地點，經其檢視被告所販賣之甲基安非他命，認為甲基安
      非他命品質不佳後，己○○因而未交付甲基安非他命與其
      收受；另其於95年5 月16日晚上8 時1 分，以其所有門號
      0938—273654號之行動電話撥打被告上揭使用之行動電話
      門號，其與己○○於電話中，以毒品密稱「工作」，另海
      洛因、甲基安非他命則密稱「兩個」，重量1 兩則密稱「
      1 個」等語，談妥買賣交易毒品海洛因、甲基安非他命各
      1 兩事宜，並約定在臺中市○○路346 號前交付海洛因、
      甲基安非他命後，由被告自行駕車至約定地點會合，而其
      則以其所有門號0938—273654號之行動電話撥打丙○○使
      用之行動電話門號0936—619364號，要求男友丙○○駕車
      載其至前揭約定地點後，其與丙○○隨即下車同至己○○
      所駕駛前揭車輛內，其與己○○進行交易時即為警查獲（
      參見中部地區巡防局雲林機字第0950006866號警卷第14頁
      至第16頁；臺灣彰化地方法院檢察署95年度偵字第4726號
      偵查卷宗第17頁至第18頁）等語；證人丙○○於偵訊中具
      結證述：其與戊○○於95年4 月30日，在臺中市○○路34
      6 號前向被告購買甲基安非他命，其向己○○購買價格8
      萬元之甲基安非他命1 包（重量約1 兩）；另其女友戊○○於95年5 月16日晚上8 時1 分至8 時27分，以門號0938
      —273654號之行動電話撥打其行動電話門號0936—619364
      號表示，戊○○已與被告談妥購買海洛因、甲基安非他命
      ，並約定在臺中市○○路346 號前交付海洛因、甲基安非
      他命，由其駕車載戊○○前往購買海洛因、甲基安非他命
      ，其與戊○○到場後隨即下車同至被告所駕駛前揭車輛內
      ，其與己○○進行交易時即為警查獲（參見臺灣彰化地方
      法院檢察署95年度偵字第4726號偵查卷宗第22頁至第23頁
      ）等語；證人即查獲警員乙○○於本院審理中具結證述：
      警方因向臺灣彰化地方法院檢察署檢察官聲請核發通訊監
      察書後，經監聽丙○○使用之行動電話門號0936—619364
      號，得知戊○○以電話聯絡男友丙○○，要求丙○○駕車
      載戊○○向被告至犯罪事實欄一(二)3.所示時地購買毒品海
      洛因、甲基安非他命等情，而跟監當場查獲，被告因而未
      交付海洛因、甲基安非他命與戊○○。並扣得被告所有如
      前揭犯罪事實欄一(二)3.所示之物（參見本院96年3 月8 日
      審判筆錄第26頁至第31頁）等語屬實，並有查獲現場及扣
      案物品照片共計14張、通訊監察監聽譯文1 份（參見中部
      地區巡防局雲林機字第0950006866號警卷第52頁至第58頁
      、第66頁至第82頁）、遠傳電信股份有限公司（下稱遠傳
      電信公司）門號雙向通聯記錄資料查詢單1 份（參見本院
      卷宗）附卷可參，核屬相符；另有前揭所述之毒品等物品
      扣案可佐。爰審酌如被告並無販賣毒品海洛因、甲基安非
      他命，何以會對證人戊○○表示有在販賣毒品海洛因、甲
      基安非他命，且甘冒為警臨檢之風險，在車上藏放如犯罪
      事實欄一(二)3.所示之毒品；又證人戊○○、丙○○均與被
      告認識，業據被告於本院審理中供陳甚明，上揭證人均與
      被告並無仇恨嫌隙，在客觀上前揭證人並無虛詞誣陷被告
      之必要，且觀諸證人戊○○、丙○○分別於偵訊中均證述
      向被告購買毒品之時間、地點、價格、聯絡交易之方式等
      相關細節均相當明確，因此部分之證詞並無瑕疵，應可採
      信。
    3.上揭證人戊○○、丙○○均分別有施用第1 級毒品海洛因
      、第2 級毒品甲基安非他命，其等於95年5 月16日為警方
      查獲後，經警方採集尿液送驗，分別均呈嗎啡、甲基安非
      他命陽性反應等情，此有尿液送檢真實姓名對照表、中山
      醫學大學附設醫院檢驗科藥物檢測中心95年5 月25日報告
      編號0000000 號、0000000 號確認檢驗結果報告各1 紙（
      本院卷宗），足見上揭證人確有施用毒品海洛因、甲基安
      非他命，且有購買海洛因、甲基安非他命之需求，益證被
      告確有販賣第1 、2 級毒品海洛因、甲基安非他命予證人
      戊○○、販賣第2 級毒品甲基安非他命予證人丙○○之事
      實。被告辯稱其未販賣海洛因、甲基安非他命予證人戊○○，亦未販賣甲基安非他命予證人丙○○云云，顯無可採
      。是被告確有於前揭犯罪事實欄一(二)2.3.所示之時地分別
      販賣第1 級毒品海洛因予證人戊○○；連續販賣第2 級毒
      品甲基安非他命予證人戊○○、丙○○之事實，至為明確
      。
    4.就被告與證人戊○○、丙○○為上開買賣海洛因、甲基安
      非他命之過程觀之，被告既與戊○○、丙○○以上開行動
      電話議妥交易海洛因、甲基安非他命，並於上開時、地，
      擬將海洛因、甲基安非他命交付予戊○○、丙○○。又販
      賣海洛因、甲基安非他命，事涉重典，苟無利潤可圖，殊
      無任意將甲基安非他命交付他人之可能。是被告顯係基於
      販賣牟利之意思，著手參與販賣毒品構成要件之行為，惟
      犯罪事實欄一(二)2.所示販賣甲基安非他命與證人戊○○部
      分，因證人戊○○認為甲基安非他命品質不佳而未完成交
      易，及犯罪事實欄一(二)3.所示販賣海洛因、甲基安非他命
      與證人戊○○之部分，於尚未完成交易之際，即遭警方查
      獲，均為未遂。
    5.至證人戊○○雖於本院審理中具結證稱：其並未曾向被告
      購買海洛因或甲基安非他命，於偵訊中所述向被告購買毒
      品海洛因、甲基安非他命之時、地、次數等情，均係其憑
      空想像，其偵訊中所言均不實在云云；又證人丙○○亦雖
      於本院審理中均具結證稱：其與女友戊○○均未曾向被告
      購買海洛因或甲基安非他命，於偵訊中因毒癮發作，且係
      按戊○○警詢中所述，曾向被告購買毒品海洛因、甲基安
      非他命之時、地、次數等情內容陳述，其偵訊中所言均不
      實在云云（均參見本院96年3 月8 日審判筆錄），爰審酌
      證人戊○○於95年5 月17日凌晨4 時10分由警方進行詢問
      ，且員警詢問後，並經其簽名確認筆錄記載內容無訛，復
      於95年5 月17日下午4 時16分，續由檢察官於偵查中，以
      證人身分命其具結證述，其警詢及偵訊中所述被告販毒之
      過程、時間等細節性事項，均為相同陳述，況證人戊○○
      於本院審理中亦證述其於警詢、偵訊中所述均出於自由意
      志所言；另證人丙○○於偵訊中經與證人戊○○隔離訊問
      所言，亦與證人戊○○所述內容相符，另參酌證人戊○○
      、丙○○於偵訊時案發之初，較無來自被告同庭在場之壓
      力而出於虛偽不實之指證，或事後串謀而故為迴護被告之
      機會等情狀綜合觀之，是證人戊○○、丙○○上揭於本院
      審理中所述，核與前揭事證不符，應係事後迴護被告而故
      為虛偽不實之證述，不足採信。
    6.另被告既自警詢、偵訊至本院審理中，均一再否認有販賣
      海洛英、甲基安非他命犯行，本院自無從查得其具體販入
      、賣出之實際利得金額。惟徵之被告雖於本院審理中自承
      其係從事燈飾買賣等語，然依社會事理常情，縱使被告收
      入頗豐，亦無可能自行購入毒品後，無償提供昂貴毒品供
      他人施用，況被告與證人戊○○、丙○○間彼此間並無特
      殊交情可言；再參酌海洛因、甲基安非他命因物稀價貴，
      且為政府嚴格查緝之違禁物，凡販賣毒品者，茍無利可圖
      ，應無甘冒被他人供出來源或遭檢警查緝法辦之危險而平
      價供應無何交情可言之他人施用之理，因此其販入之價格
      必較出售之價格低廉，或以同一價格販賣而減少毒品之份
      量，而有從中賺取買賣價差牟利之意圖及事實，應屬合理
      之認定，倘無差額利潤可圖，衡情其應不致於甘冒風險，
      無端平白將毒品給予他人吸食之可能，基上說明，足資認
      定被告販入海洛因、甲基安非他命之價格必較販出之價格
      為低，而有從中賺取差額利潤圖利事實，是被告具有營利
      意圖甚明。
  (三)綜上所述，被告上揭辯詞，核與前揭事證不符，不足採信，
    本案事證明確，被告上開犯行，應堪認定。
四、查刑法業於94年2 月2 日修正公布，被告行為後，修正刑法
    於95年7 月1 日起生效施行，如【附表七】所示之條文業經
    修正。按行為後法律有變更者，適用行為時之法律，但行為
    後之法律有利於行為人者，適用最有利於行為人之法律，修
    正後刑法第2 條第1 項定有明文。此條規定係規範行為後法
    律變更所生新舊法律比較適用之準據法，本身尚無新舊法比
    較之問題，於新法施行後，應一律適用新法第2 條第1 項之
    規定，為「從舊從輕」之比較。再按本次法律變更，比較時
    應就與罪刑有關之共犯、未遂犯、牽連犯、連續犯、結合犯
    ，以及累犯加重、自首減輕暨其他法定加減原因（如身分加
    減）與加減例等一切情形，綜其全部罪刑之結果而為比較；
    又刑法第55條雖就想像競合犯增列但書之規定，然此但書規
    定係科刑之限制，僅為法理之明文化，非屬法律之變更，無
    庸依刑法第2 條第1 項為新舊法有利之比較；另從刑附屬於
    主刑，除法律有特別規定者外，依主刑所適用之法律（最高
    法院95年5 月23日95年度第8 次刑庭會議決議參照），其比
    較理由及結果均詳如【附表七】，先予敘明。
五、經查：
  (一)按國民身分證屬於品行能力服務相類證書之1 種，為刑法第
    212 條之特種文書。而刑法第218 條第1 項所稱之公印，指
    表示公務機關或機關長官資格及其職務之印信而言，即俗稱
    大印與小官章（最高法院71年臺上字第1831號判例要旨參照
    ）。是扣案之偽造「許庭瑋」國民身分證上之內政部印文、
    臺中縣政府鋼印印文；偽造「許庭瑋」汽車駕駛執照上之監
    理機關之鋼印公印文，為表示公務機關之印信，均為公印。
    至偽造駕駛執照正面上之「交通部駕駛執照製發之章」，並
    非刑法第218 條第1 項所指之公印文（最高法院69年臺上字
    第1676號判例意旨參照）。又按偽造公印文，刑法第218 條
    既有獨立處罰之規定，且較刑法第212 條之處罰為重，則於
    偽造刑法第212 條之文書同時偽造公印文者，即難僅論以該
    條之罪，而置刑法第218 條處刑較重之罪於不問；應成立刑
    法第212 條及同法第218 條第1 項之罪，並依（修正前）刑
    法第55條從一重處斷（司法院大法官會議釋字第82號解釋、
    院解字第3020號意旨參照）。被告將自己照片2 張交予「阿
    土」偽造「許庭瑋」之國民身分證（含內政部公印文、臺中
    縣政府鋼印公印文）及汽車駕駛執照（含監理機關之鋼印公
    印文）之行為，足以生損害於許庭瑋本人、內政部及戶政機
    關管理國民身分證資料之正確性、監理機關管理汽車駕駛執
    照資料之正確性。
  (二)又查海洛因屬毒品危害防制條例第2 條第2 項第1 款所規定
    之第1 級毒品。再刑事法上販賣罪之完成，與民事上買賣契
    約之成立，二者概念尚有不同。在民事上，買賣雙方就買賣
    標的物與價金等買賣要件之意思表示一致，其買賣契約固已
    成立。然刑事法上之販賣行為，則須以營利為目的，將標的
    物販入或賣出，有一於此，其犯罪行為始為完成，苟行為人
    尚未將標的物販入或賣出，即難謂其販賣行為已屬完成。而
    所謂賣出，自應以標的物已否交付為斷，苟標的物已經交付
    ，縱令買賣價金尚未給付，仍應論以販賣既遂罪（最高法院
    89年度臺上字第3539號判決要旨參照）。
六、又查海洛因、甲基安非他命分別屬毒品危害防制條例第2 條
    第2 項第1 、2 款所規定之第1 、2 級毒品，均不得非法販
    賣。核被告所為，就犯罪事實欄一(一)部分所為，係犯刑法第
    212 條之偽造特種文書罪、刑法第218 條第1 項之偽造公印
    文罪。就犯罪事實欄一(二)1.所示部分，被告基於營利之意圖
    而販入扣案之海洛因、甲基安非他命，應係犯毒品危害防制
    條例第4 條第1 項之販賣第1 級毒品既遂罪、同條例第4 條
    第2 項之販賣第2 級毒品既遂罪。就犯罪事實欄一(二)2.所示
    ，被告基於販賣甲基安非他命之故意，販賣甲基安非他命與
    證人丙○○部分，應係犯毒品危害防制條例第4 條第2項 之
    販賣第2 級毒品罪；販賣甲基安非他命與證人戊○○部分，
    因尚未交付標的物，依上揭說明，係犯同條例第4 條第6 項
    、第2 項販賣第2 級毒品未遂罪。就犯罪事實欄一(二)3.所示
    ，被告基於販賣海洛因、甲基安非他命之故意，販賣海洛因
    、甲基安非他命與證人戊○○部分，因均尚未交付標的物，
    依上揭說明，係犯同條例第4 條第6 項、第1 項販賣第1級
    毒品未遂罪、同條例第4 條第6 項、第2 項販賣第2 級毒品
    未遂罪。又起訴書就就被告上揭販賣第1 、2 級毒品未遂罪
    部分，起訴法條誤載為既遂，尚有未恰，附此敘明。被告就
    犯罪事實欄一(一)所示之犯行，與「阿土」間，有犯意聯絡及
    行為分擔，為共同正犯。另被告接續偽造內政部公印文、臺
    中縣政府鋼印之公印文、監理機關鋼印之公印文，及接續偽
    造「許庭瑋」國民身分證及汽車駕駛執照，均係屬單一犯意
    之接續行為，為接續犯。被告所犯偽造公印文、偽造特種文
    書罪2 罪間，有方法、目的之牽連關係，從情節較重之偽造
    公印文罪處斷。就犯罪事實欄一(二)1.3.所示，被告所各犯毒
    品危害防制條例第4 條第1 項之販賣第1 級毒品既遂罪、同
    條例第4 條第2 項之販賣第2 級毒品既遂罪；犯同條例第4
    條第6 項、第1 項販賣第1 級毒品未遂罪、同條例第4 條第
    6 項、第2 項販賣第2 級毒品未遂罪各係一行為觸犯數罪名
    ，均屬想像競合，應分別從一重之毒品危害防制條例第4 條
    第1 項之販賣第1 級毒品既遂罪、同條例第4 條第6項 、第
    1 項之販賣第1 級毒品未遂罪處斷。被告供販賣第1、2級毒
    品而分別持有第1 、2 級毒品之低度行為，均各應為販賣之
    高度行為所吸收，不另論罪。其於犯罪事實欄一(二)2.所示時
    地，先後2 次販賣第2 級毒品甲基安非他命之犯行；另於犯
    罪事實欄一(二)1.3.所示時地，先後多次販賣第1 級毒品海洛
    因之犯行，時間緊接，犯罪構成要件相同，顯各係基於概括
    之犯意反覆為之，均為連續犯，應依修正前刑法第56條之規
    定，各論以販賣第1 、2 級毒品既遂罪一罪，並依連續犯之
    例加重之，惟除法定刑中死刑、無期徒刑部分依修正前刑法
    第64條第1 項、第65條第1 項規定不得加重外，餘僅就其他
    之法定刑部分加重之。被告上開犯罪事實一(一)所示，偽造公
    印文罪部分，雖未據檢察官提起公訴，惟該部分犯行與檢察
    官起訴經本院論罪之偽造特種文書之犯行部分，有（修正前
    ）牽連犯裁判上一罪之關係，自為起訴效力所及；又上開犯
    罪事實一(二)1.所示販賣第1 、2 級毒品部分，雖未據檢察官
    提起公訴，惟該部分犯行與檢察官起訴，經本院論罪之販賣
    第1 、2 級毒品之犯行部分，有（修正前）連續犯裁判上一
    罪之關係，亦為起訴效力所及，均應由本院併予審理。又起
    訴書雖誤載被告連續販賣第2 級毒品安非他命，然業經公訴
    人於本院審理中更正起訴事實為如前揭犯罪事實欄一(二)所載
    ，附此敘明。被告所犯上開3 罪即偽造公印文罪、販賣第1
    、2 級毒品罪，罪名各別，行為互異，應分論併罰。爰審酌
    被告前於91年間因販賣第1 級毒品案件，經臺灣板橋地方法
    院以91年度訴字第810 號刑事判決判處有期徒刑10年，褫奪
    公權6 年，經上訴由臺灣高等法院於94年3 月23日以92年度
    上訴字第3935號刑事判決撤銷原審判決，改判處有期徒刑10
    年，褫奪公權6 年，經上訴由最高法院以94年度臺上字第35
    95號刑事判決駁回上訴確定（現執行中，不構成累犯）等情
    ，此有臺灣高等法院被告前案紀錄表、臺灣彰化地方法院檢
    察署刑案資料查註紀錄表各1 份存卷可考，仍不知悔改，其
    偽造公印文、國民身分證、汽車駕駛執照證件之動機，係為
    企圖逃避警方查緝，足生損害於內政部、戶政主管機關對國
    民身分證件管理之正確性、監理主管機關對於管理汽車駕駛
    執照資料之正確性，影響社會治安甚巨惡性非輕，徒增被害
    人許庭瑋無謂之困擾，然其明知毒品戕害國人身心健康，竟
    分別販賣海洛因或甲基安非他命予證人戊○○、丙○○，顯
    見被告惡性非輕，嚴重危害社會治安，且犯後並無悔意，僅
    就犯罪事實欄一(一)部分坦承犯行等一切情狀，各量處如主文
    所示之刑，又依被告販賣海洛因、甲基安非他命之性質，認
    有褫奪公權之必要，爰分別依修正前刑法第37條第1 項、第
    2 項規定，各併宣告褫奪公權，並定其應執行之刑，以示懲
    儆。另按刑法第59條之酌量減輕其刑，必須犯罪之情狀，另
    有特殊之原因與環境等等，在客觀上足以引起一般同情，認
    為即予宣告法定最低度刑度尤嫌過重者，始有其適用；至於
    被告無前科，素行端正等情狀，僅可為法定刑內從輕科刑之
    標準，不得據為酌量減輕之理由（最高法院45年臺上字第11
    65號、同院51年臺上字第899 號判例意旨參照），亦即刑法
    第59條規定犯罪情狀可憫恕者，得酌量減輕其刑，雖為法院
    依法得自由裁量之事項，然非漫無限制，必須犯罪另有特殊
    之原因與環境，在客觀上足以引起一般同情，認為即予宣告
    法定低度刑期尤嫌過重者，始有其適用。是為此項裁量減刑
    時，必須就被告全部犯罪情狀予以審酌在客觀上是否有足以
    引起社會上一般人之同情，而可憫恕之情形，始稱適法。經
    查，被告意圖販賣而持有前揭毒品，犯罪情節甚重，亦非一
    時失慮所為。從而，被告前揭犯罪之情狀，尚無存在有何特
    殊原因與環境，在客觀上足以引起一般同情，認為即予宣告
    法定最低度刑度尤嫌過重之情，自無適用刑法第59條之酌量
    減輕其刑規定，附此敘明。
七、按毒品危害防制條例第19條第1 項規定，犯第4 條之罪者，
    其供犯罪所用或因犯罪所得之財物，均沒收之，如全部或一
    部不能沒收時，追徵其價額或以其財產抵償之。但該條項並
    無如同條例第18條第1 項所定「不問屬於犯人與否，沒收之
    」之明文，自屬相對沒收主義之立法。是其應沒收之物，應
    以屬被告所有者為限。又該規定所稱「追徵其價額」者，係
    指所沒收之物為金錢以外之其他財物而無法沒收時，應追徵
    其價額，使其繳納與原物相當之價額。如所得財物為金錢而
    無法沒收時，始應「以其財產抵償之」（最高法院95年度臺
    上字第305 號判決要旨參照）。至毒品危害防制條例第19條
    規定，所稱因犯罪所得之物，自以實際所得者為限，苟無所
    得或尚未取得者，自無從為沒收追繳之諭知（最高法院89年
    度臺上字第3434號判決要旨參照）。另依毒品危害防制條例
    第18條第1 項前段規定，得諭知沒收並銷燬之者，以查獲之
    毒品及專供製造或施用毒品之器具為限，並不及於毒品之外
    包裝。同條例第19條第1 項復規定犯同條例第4 條至第9 條
    、第12條、第13條或第14條第1 項、第2 項之罪者，其供犯
    罪所用之物或因犯罪所得之財物，均需諭知沒收之，法院無
    審酌之餘地。而毒品之外包裝有防止毒品裸露、逸出及潮濕
    之功用，並便於攜帶及運輸，其係供販賣、運輸毒品所用之
    物，至為顯然，應依毒品危害防制條例第19條第1 項之規定
    宣告沒收之，方屬適法（最高法院90年度臺上字第2046號判
    決要旨參照）。經查：
  (一)扣案之「許庭瑋」國民身分證1 張（含其上之被告照片1 張
    ）及其上「內政部印」公印文、「臺中縣政府」之鋼印公印
    文；另扣案之「許庭瑋」汽車駕駛執照1 張（含其上之被告
    照片1 張）及其上監理機關之鋼印公印文，均係屬偽造，已
    如前述，且均係被告所有且係犯罪所得，業據被告於本院審
    理中陳述明確，依上揭說明，爰依修正前刑法第38條第1 項
    第3 款規定併予宣告沒收。又偽造「許庭瑋」國民身分證上
    偽造之「內政部印」公印文及「臺中縣政府」鋼印公印文；
    偽造「許庭瑋」汽車駕駛執照上偽造之監理機關鋼印公印文
    ，因前揭偽造國民身分證、汽車駕駛執照均已整張宣告沒收
    ，自不另為沒收之諭知。
  (二)扣案之第1 級毒品海洛因41包（合計淨重664.87公克，空
    包裝總重38.98 公克，純度48.59 ％，純質淨重323.06公克
    ）、4 包（合計淨重124.87公克，空包裝總重3.69公克，海
    洛因量微，無法驗出海洛因純度質）；第1 級毒品海洛因
    （合計淨重39.83 公克，空包裝重2.04公克，純度36.27 ％
    ，純質淨重14.45 公克）；第2 級毒品甲基安非他命6 包
    （合計驗前毛重104.68公克，驗後毛重104.37公克，空包裝
    塑膠袋總重量8.63公克，純度99.6％）；第2 級毒品甲基
    安非他命2 包（分別為A 、B 袋，其中取樣A 袋驗前含袋重
    量19.4868 公克，驗後淨重19.2357 公克，空包裝袋重0.19
    25公克；B 袋含袋重量19.6647 公克，淨重19.4389 公克，
    空包裝袋重0.2258公克）；含無法析離微量海洛因、甲基
    安非他命之鐵盒1 個；含無法析離微量海洛因之咖啡色布
    袋1 個，均已如前述，分別屬查獲之第1 、2 級毒品，爰依
    毒品危害防制條例第18條第1 項前段規定，不問屬於犯人與
    否，均予宣告沒收銷燬之；又鑑定耗損之毒品，既已滅失，
    即無庸併予宣告沒收銷燬。
  (三)扣案之包裝前揭海洛因之包裝袋共計45個、包裝前揭甲基安
    非他命之包裝袋共計8 個、裝放前揭毒品之香菸盒2 個、香
    菸盒內包裝海洛因所用之衛生紙1 張，均為被告所有，業經
    被告於本院審理中所自承；另犯罪事實欄一(二)1.所示毒品與
    分裝空袋1 包、電子秤2 臺均係裝在扣案之BURBERY 廠牌手
    提袋1 個（內含白色紙袋1 個）內，前揭毒品既係被告所有
    ，已如前述，且被告亦囑請證人林虹將扣案之BURBERY 廠
    牌手提袋1 個（內含白色紙袋1 個）、分裝空袋1 包、電子
    秤2 臺等物，另尋他處藏放，足徵亦屬被告所有，且為販賣
    毒品時，防其裸漏、潮濕，便於交付或秤重所用之物，均為
    被告所有之物，且係供被告犯毒品危害防制條例第4 條之罪
    所用之物，業經本院認定如前，爰依同條例第19條第1 項前
    段規定，均予宣告沒收。
  (四)扣案如【附表三】編號4 （即【附表五】編號4） 所示之三
    星廠牌行動電話1 支（不含門號0954—150871號晶片識別卡
    1 張），係被告所有供聯絡販賣毒品海洛因、甲基安非他命
    事宜所用之物，已如前述，爰依毒品危害防制條例第19條第
    1 項之規定宣告沒收。至被告販賣毒品時使用之行動電話門
    號0954—150871號晶片識別卡1 張，因非以被告名義所申設
    ，而係以用戶王添明名義登記且為用戶王添明所有等情，此
    有遠傳電信公司95年8 月1 日遠傳（業服）字第0951070046
    7 號函1 紙（參見本院卷宗）附卷可參。是上揭門號之晶片
    識別卡1 張，尚難認定為被告所有之物，爰不併予宣告沒收
    。
  (五)被告販賣第2 級毒品甲基安非他命之所得，如【附表六】所
    示之財物，現金共計8 萬元並未扣案，應依毒品危害防制條
    例第19條第1 項之規定宣告沒收，如全部或一部不能沒收時
    ，應以其財產抵償之。
  (六)至前揭犯罪事實欄一(二)2.3.所示被告販賣海洛因、甲基安非
    他命與證人戊○○部分，因被告與證人戊○○並未完成交易
    給付等情，業據證人戊○○於偵訊中證述明確，已如前述，
    依上揭說明，前揭價款因被告尚未取得，本院自無從為沒收
    追繳之諭知。又被告雖駕駛車牌號碼8918—LQ號自用小客車
    至海洛因、甲基安非他命交易地點，然上揭自用小客車並非
    被告所有，而係不知情之案外人郭秋萍所有等情，業據被告
    於本院審理中陳述明確，且有車號查詢汽車車籍資料1 紙（
    參見本院卷宗）附卷可參；另警方查獲本案時扣得之吸食器
    1 組、注射針筒1 支、現金7,602,000 元、橢圓形之三星廠
    牌行動電話1 支，本院均查無積極證據足資證明與本案有何
    關連，是上揭自用小客車及扣案之吸食器1 組、注射針筒1
    支、現金7,602,000 元、橢圓形之三星廠牌行動電話1 支，
    爰不於本案宣告沒收，附此敘明。
八、另證人戊○○、丙○○於本院審理中，就其等是否有向被告
    購買毒品海洛因或甲基安非他命，此於案情有重要關係之事
    項，於供前具結，竟為袒護被告而為不實之陳述，本院爰依
    刑事訴訟法第241 條規定，依法告發，並移送臺灣彰化地方
    法院檢察署偵辦，併此敘明。
據上論斷，應依刑事訴訟法第299 條第1 項前段，毒品危害防制
條例第4 條第1 項、第2 項、第6 項、第18條第1 項前段、第19
條第1 項，刑法第11條、第2 條第1 項前段、第28條（修正前）
、第55條（修正前）、第55條、第56條（修正前）、第212 條、
第218 條第1 項、第37條第1 項、第2 項（修正前）、第38條第
1 項第3 款（修正前）、第51條第4 款、第8 款、第9 款、第10
款（修正前），罰金罰鍰提高標準條例第1 條前段，判決如主文
。
本案經檢察官吳芙如到庭執行職務。
中　　華　　民　　國　　96　　年　　3 　　月　　29　　日
                       刑事第八庭審判長法官 李雅俐
                                 法      官 林秉暉
                                 法      官 唐中興
上揭正本證明與原本無異。
如不服本判決應於收受本判決後10日內向本院提出上訴書狀，其
未述上訴理由者，並得於提起上訴後10日內向本院補提理由書
狀（均須按他造當事人之人數附繕本)「切勿逕送上級法院」。
                                 書  記  官  施惠卿
中　　華　　民　　國　　96　　年　　3 　　月　　29　　日
【附錄本判決論罪科刑法條全文】：
中華民國刑法第212條
偽造、變造護照、旅券、免許證、特許證及關於品行、能力服務
或其他相類之證書、介紹書，足以生損害於公眾或他人者，處1
年以下有期徒刑、拘役或300元以下罰金。
中華民國刑法第218條
偽造公印或公印文者，處 5 年以下有期徒刑。
盜用公印或公印文足以生損害於公眾或他人者，亦同。
毒品危害防制條例第4條
製造、運輸、販賣第1 級毒品者，處死刑或無期徒刑；處無期徒
刑者，得併科新臺幣1 千萬元以下罰金。
製造、運輸、販賣第2 級毒品者，處無期徒刑或7 年以上有期徒
刑，得併科新臺幣7 百萬元以下罰金。
製造、運輸、販賣第3 級毒品者，處5 年以上有期徒刑，得併科
新臺幣5 百萬元以下罰金。
製造、運輸、販賣第4 級毒品者，處3 年以上10年以下有期徒刑
，得併科新臺幣3 百萬元以下罰金。
製造、運輸、販賣專供製造或施用毒品之器具者，處1 年以上7
年以下有期徒刑，得併科新臺幣1 百萬元以下罰金。
前5項之未遂犯罰之。
【附表一】：扣案之偽造「許庭瑋」國民身分證、汽車駕駛執照
各壹張（均含其上之己○○照片各壹張）。
【附表二】：
一、第一級毒品海洛因肆拾壹包（合計淨重陸佰陸拾肆點捌柒公
    克，純度百分之肆拾捌點伍玖，純質淨重佰貳拾點零陸
    公克）、肆包（合計淨重壹佰貳拾肆點捌柒公克，海洛因量
    微，無法驗出海洛因純度質）。
二、第一級毒品海洛因（合計淨重拾玖點捌公克，純度百分
    之拾陸點貳柒，純質淨重壹拾肆點肆伍公克）。
三、含無法析離微量海洛因之鐵盒壹個。
四、含無法析離微量海洛因之咖啡色布袋壹個。
【附表三】：
一、香菸盒壹個及衛生紙壹張。
二、包裝前揭海洛因之包裝袋共計肆拾伍個。
三、BURBERY 廠牌手提袋壹個（內含白色紙袋壹個）、分裝空袋
    壹包、電子秤貳臺。
四、三星廠牌行動電話1 支（正面記載TFTCOLOR，螢幕為正方形
    ；不含門號0954—150871號晶片識別卡1 張）。
【附表四】：
一、第二級毒品甲基安非他命陸包（合計驗前毛重壹佰零肆點陸
    捌公克，驗後毛重壹佰零肆點柒公克，空包裝塑膠袋總重
    量捌點陸公克，純度百分之玖拾玖點陸）。
二、第二級毒品甲基安非他命貳包（分別為A 、B 袋，其中取樣
    A 袋驗前含袋重量壹拾玖點肆捌陸捌公克，驗後淨重壹拾玖
    點貳伍柒公克；B 袋含袋重量壹拾玖點陸陸肆柒公克，淨
    重壹拾玖點肆捌玖公克）。
三、含無法析離微量甲基安非他命之鐵盒壹個（同前揭附表二編
    號三所示）。
【附表五】：
一、香菸盒壹個。
二、包裝前揭甲基安非他命之包裝袋共計捌個。
三、BURBERY 廠牌手提袋壹個（內含白色紙袋壹個）、分裝空袋
    壹包、電子秤貳臺（同前揭附表三編號三所示）。
四、扣案之三星廠牌行動電話1 支（不含門號0954—150871號晶
    片識別卡1 張；同前揭附表三編號四所示）。
【附表六】：販賣甲基安非他命予丙○○部分，所得財物，現金
共計新臺幣捌萬元（未扣案）。
【附表七】：
┌──┬───────┬───────┬───────┬────┬────┬──────┐
│變更│行為時法（下稱│裁判時法（下稱│   比較理由   │比較依據│比較結果│    備註    │
│事項│舊法）之條文及│新法）之條文及│              │        │何者對行│            │
│    │內容          │內容          │              │        │為人有利│            │
│    │              │              │              │        │        │            │
├──┼───────┼───────┼───────┼────┼────┼──────┤
│共犯│【修正前刑法第│【刑法第28條】│              │        │        │            │
│    │28 條 】      │              │              │        │        │            │
│    │              │              │              │        │        │            │
│    │二人以上共同實│二人以上共同實│1.新法將共同正│有關共同│雖應適用│            │
│    │施犯罪之行為者│行犯罪之行為者│  犯之範圍予以│正犯規定│裁判時法│            │
│    │，皆為正犯。  │，皆為正犯。  │  限縮，不及於│，僅作文│。但基於│            │
│    │              │              │  「陰謀」、「│字修正，│整體適用│            │
│    │              │              │  預備」等行為│對於狹義│原則，應│            │
│    │              │              │  階段。      │共同正犯│適用舊法│            │
│    │              │              │2.刑法第28條有│（指有犯│。      │            │
│    │              │              │  關共同正犯規│意聯絡及│        │            │
│    │              │              │  定，僅作文字│行為分擔│        │            │
│    │              │              │  修正，對於狹│之數行為│        │            │
│    │              │              │  義共同正犯（│人）之認│        │            │
│    │              │              │  指有犯意聯絡│定，不生│        │            │
│    │              │              │  及行為分擔之│任何影響│        │            │
│    │              │              │  數行為人）之│。      │        │            │
│    │              │              │  認定，不生任│        │        │            │
│    │              │              │  何影響。    │        │        │            │
│    │              │              │              │        │        │            │
├──┼───────┼───────┼───────┼────┼────┼──────┤
│牽連│【修正前刑法第│              │              │        │        │            │
│連犯│55條後段】    │              │              │        │        │            │
│刪除│              │              │              │        │        │            │
│    │犯一罪而其方法│ 刪除         │鑑於牽連犯之實│刑法第2 │舊法    │            │
│    │或結果之行為犯│              │質根據難有合理│條第1項 │        │            │
│    │他罪名者，從一│              │說明，且其存在│前段    │        │            │
│    │重處斷。      │              │亦有擴大既判力│        │        │            │
│    │              │              │範圍，而有鼓勵│        │        │            │
│    │              │              │犯罪之嫌，而予│        │        │            │
│    │              │              │刪除，其後在適│        │        │            │
│    │              │              │用上得視其具體│        │        │            │
│    │              │              │情形，分別論以│        │        │            │
│    │              │              │想像競合犯或數│        │        │            │
│    │              │              │罪併罰予以處斷│        │        │            │
│    │              │              │。如依新法應數│        │        │            │
│    │              │              │罪併罰，而舊法│        │        │            │
│    │              │              │可依裁判上一罪│        │        │            │
│    │              │              │論處，被告行為│        │        │            │
│    │              │              │後之新法非有利│        │        │            │
│    │              │              │於被告，仍應適│        │        │            │
│    │              │              │用被告行為時之│        │        │            │
│    │              │              │舊法。        │        │        │            │
│    │              │              │              │        │        │            │
├──┼───────┼───────┼───────┼────┼────┼──────┤
│連續│【修正前刑法第│              │              │        │        │            │
│犯刪│56條】        │              │              │        │        │            │
│除  │              │              │              │        │        │            │
│    │連續數行為而犯│刪除          │一般認為連續犯│刑法第2 │舊法    │1.不包括法院│
│    │同一罪名者，以│              │在本質上係數行│條第1項 │        │  審理結果認│
│    │一罪論。但得加│              │為而屬數罪，僅│前段    │        │  連續犯係接│
│    │重其刑至二分之│              │係基於訴訟經濟│        │        │  續犯或包括│
│    │一            │              │或責任吸收原則│        │        │  上一罪等情│
│    │              │              │之考量，而論以│        │        │  形。      │
│    │              │              │一罪，新法將連│        │        │2.連續之數行│
│    │              │              │續犯之規定廢除│        │        │  為須均在舊│
│    │              │              │後，除非符合「│        │        │  法時期始可│
│    │              │              │接續犯」或「包│        │        │  ，如部分行│
│    │              │              │括的一罪」之情│        │        │  為發生在新│
│    │              │              │形，可認為構成│        │        │  法施行後，│
│    │              │              │單一之犯罪外，│        │        │  則該部分應│
│    │              │              │均應認係數罪併│        │        │  逕適用新法│
│    │              │              │罰。          │        │        │  。        │
│    │              │              │              │        │        │            │
├──┼───────┼───────┼───────┼────┼────┼──────┤
│罰金│【罰金罰鍰提高│【刑法施行法第│              │        │        │            │
│刑貨│標準條例第1 條│之1 條第1項 、│              │        │        │            │
│幣單│前段、第5 條】│第2 項】      │              │        │        │            │
│位之│              │              │              │        │        │            │
│變更│依法律應處罰金│中華民國94年1 │刑法之貨幣單位│刑法第2 │經按現行│            │
│    │、罰鍰者，就其│月7 日法修正施│由「元（指銀元│條第1項 │法規所定│            │
│    │原定數額得提高│行後，刑法分則│）」變更為「新│前段    │貨幣單位│            │
│    │為2 倍至10 倍 │編所定罰金之貨│臺幣」，且刑法│        │折算新臺│            │
│    │（刑法乃係定明│幣單位為新臺幣│分則之罰金數額│        │幣條例第│            │
│    │10倍）。第1 條│。94年1 月7 日│，亦視該分則先│        │2 條之規│            │
│    │所定得提高倍數│刑法修正時，刑│前曾修正與否，│        │定折算後│            │
│    │之規定，於本條│法分則編未修正│而分別提高3 或│        │等值，是│            │
│    │例修正後制定之│之條文定有罰金│30倍。        │        │以新法並│            │
│    │法律，不適用之│者，自94年1 月│              │        │未較有利│            │
│    │；本條例修正前│7 日刑法修正施│              │        │，應適用│            │
│    │公布之法律，於│行後，就其所定│              │        │修正前行│            │
│    │本條例修正後修│數額提高為30倍│              │        │為時之舊│            │
│    │正其罰金罰鍰數│。但72年6 月26│              │        │法。    │            │
│    │額或法律經全部│日至94年1 月7 │              │        │        │            │
│    │修正而其罰金罰│日新增或修正之│              │        │        │            │
│    │鍰數額未予變更│條文，就其所定│              │        │        │            │
│    │者，亦同。    │數額提高為3 倍│              │        │        │            │
│    │              │。            │              │        │        │            │
├──┼───────┼───────┼───────┼────┼────┼──────┤
│罰金│【修正前刑法第│【刑法第33條第│              │        │        │            │
│刑下│33條第5 款】  │5 款】        │              │        │        │            │
│限變│              │              │              │        │        │            │
│更  │罰金：（銀元）│罰金：新臺幣  │罰金刑之下限，│刑法第2 │舊法    │            │
│    │1 元以上。    │1,000 元以上，│由銀元1 元即新│條第1項 │        │            │
│    │              │以百元計算。  │臺幣3 元，提高│前段    │        │            │
│    │              │              │為新臺幣1,000 │        │        │            │
│    │              │              │元。          │        │        │            │
│    │              │              │              │        │        │            │
│    │              │              │              │        │        │            │
│    │              │              │              │        │        │            │
│    │              │              │              │        │        │            │
├──┼───────┼───────┼───────┼────┼────┼──────┤
│褫奪│【修正前刑法第│【刑法第36條】│              │        │        │            │
│公權│36條】        │              │              │        │        │            │
│資格│褫奪公權者，褫│褫奪公權者，褫│修正前刑法第36│按從刑附│按從刑附│            │
│範圍│奪左列資格：  │奪下列資格：  │條規定，褫奪公│屬於主刑│屬於主刑│            │
│變更│一為公務員之資│一為公務員之資│權者，褫奪之資│，除法律│，除法律│            │
│    │  格。        │  格。        │格為公務員、公│有特別規│有特別規│            │
│    │二為公職候選人│二為公職候選人│職候選人及行使│定者外，│定者外，│            │
│    │  之資格。    │  之資格。    │選舉、罷免、創│依主刑所│依主刑所│            │
│    │三行使選舉、罷│              │制、複決四權之│適用之法│適用之法│            │
│    │  免、創制、複│              │資格。修正後則│律，則褫│律，則褫│            │
│    │  決四權之資格│              │將第3 款之限制│奪公權部│奪公權部│            │
│    │  。          │              │刪除，限縮公民│分，應依│分，應依│            │
│    │              │              │權遭褫奪之程度│主刑所示│主刑所示│            │
│    │              │              │，與基本權之保│用之法律│用之法律│            │
│    │              │              │護難謂無涉，較│。      │。      │            │
│    │              │              │修正前之規定有│        │        │            │
│    │              │              │利於行為人，然│        │        │            │
│    │              │              │按從刑附屬於主│        │        │            │
│    │              │              │刑，除法律有特│        │        │            │
│    │              │              │別規定者外，依│        │        │            │
│    │              │              │主刑所適用之法│        │        │            │
│    │              │              │律，則褫奪公權│        │        │            │
│    │              │              │部分，應依主刑│        │        │            │
│    │              │              │所示用之法律。│        │        │            │
├──┼───────┼───────┼───────┼────┼────┼──────┤
│褫奪│【修正前刑法第│【刑法第37條】│              │        │        │            │
│公權│37條】        │              │              │        │        │            │
│要件│              │              │              │        │        │            │
│變更│宣告死刑或無期│宣告死刑或無期│修正前刑法第37│按從刑附│按從刑附│            │
│    │徒刑者，宣告褫│徒刑者，宣告褫│條第2 項規定，│屬於主刑│屬於主刑│            │
│    │奪公權終身。  │奪公權終身。  │宣告6 月以上有│，除法律│，除法律│            │
│    │宣告6 月以上有│宣告1 年以上有│期徒刑，依犯罪│有特別規│有特別規│            │
│    │期徒刑，依犯罪│期徒刑，依犯罪│之性質認為有褫│定者外，│定者外，│            │
│    │之性質認為有褫│之性質認為有褫│奪公權之必要者│依主刑所│依主刑所│            │
│    │奪公權之必要者│奪公權之必要者│，宣告褫奪公權│適用之法│適用之法│            │
│    │，宣告褫奪公權│，宣告1 年以上│1 年以上10年以│律，則褫│律，則褫│            │
│    │1年 以上10年以│10年以下褫奪公│下，修正理由認│奪公權部│奪公權部│            │
│    │下。          │權。          │為，宣告6 月以│分，應依│分，應依│            │
│    │褫奪公權，於裁│褫奪公權，於裁│上未滿1 年有期│主刑所示│主刑所示│            │
│    │判時併宣告之。│判時併宣告之。│徒刑者，犯罪情│用之法律│用之法律│            │
│    │依第1 項宣告褫│褫奪公權之宣告│狀多屬輕微，並│。      │。      │            │
│    │奪公權者，自裁│，自裁判確定時│無褫奪公權之必│        │        │            │
│    │判確定時發生效│發生效力。    │要。宜將其宣告│        │        │            │
│    │力。          │依第2 項宣告褫│刑下限由6 月酌│        │        │            │
│    │依第2 項宣告褫│奪公權者，其期│改為1 年，修正│        │        │            │
│    │奪公權者，自主│間自主刑執行完│後已提高從刑褫│        │        │            │
│    │刑執行完畢或赦│畢或赦免之日起│奪公權之門檻。│        │        │            │
│    │免之日起算。  │算。但同時宣告│              │        │        │            │
│    │              │緩刑者，其期間│              │        │        │            │
│    │              │自裁判確定時起│              │        │        │            │
│    │              │算之。        │              │        │        │            │
│    │              │              │              │        │        │            │
├──┼───────┼───────┼───────┼────┼────┼──────┤
│死刑│【修正前刑法第│【刑法第64條】│              │        │        │            │
│之加│64 條】       │              │              │        │        │            │
│減例│              │              │              │        │        │            │
│變更│死刑不得加重。│死刑不得加重。│刑法第64條第2 │刑法第2 │ 舊法   │            │
│    │死刑減輕者，無│死刑減輕者，為│項修正後，死刑│條第1項 │        │            │
│    │期徒刑，或為15│無期徒刑。    │減輕者，為無期│前段    │        │            │
│    │以下12年以上有│              │徒刑，使法官量│        │        │            │
│    │期刑。        │              │刑範圍受到限縮│        │        │            │
│    │              │              │，行為人將受到│        │        │            │
│    │              │              │較舊法為重或刑│        │        │            │
│    │              │              │期較高之刑罰，│        │        │            │
│    │              │              │行為人受處罰之│        │        │            │
│    │              │              │實質內涵顯有變│        │        │            │
│    │              │              │更，應屬第2 條│        │        │            │
│    │              │              │第1 項之法律變│        │        │            │
│    │              │              │更，自應比較新│        │        │            │
│    │              │              │舊法，適用最有│        │        │            │
│    │              │              │利行為人之舊法│        │        │            │
│    │              │              │。            │        │        │            │
├──┼───────┼───────┼───────┼────┼────┼──────┤
│無期│【修正前刑法第│【刑法第65條】│              │        │        │            │
│徒刑│65 條】       │              │              │        │        │            │
│之加│              │              │              │        │        │            │
│減例│無期徒刑不得重│無期徒刑不得加│刑法第65條第2 │刑法第2 │ 舊法   │            │
│變更│。            │重。          │修正後，無期徒│條第1項 │        │            │
│    │無期徒刑減輕，│無期徒刑減輕者│刑減輕者，為20│前段    │        │            │
│    │為7年以上有期 │，為20年以下15│年以下15年以上│        │        │            │
│    │徒。          │年以上有期徒刑│有期徒刑，使法│        │        │            │
│    │              │。            │官量刑範圍受到│        │        │            │
│    │              │              │限縮，行為人將│        │        │            │
│    │              │              │受到較舊法為重│        │        │            │
│    │              │              │或刑期較高之刑│        │        │            │
│    │              │              │罰，行為人受處│        │        │            │
│    │              │              │罰之實質內涵顯│        │        │            │
│    │              │              │有變更，應屬刑│        │        │            │
│    │              │              │法第2條第1項之│        │        │            │
│    │              │              │法律變更，自應│        │        │            │
│    │              │              │比較新舊法，適│        │        │            │
│    │              │              │用最有利行為人│        │        │            │
│    │              │              │之舊法。      │        │        │            │
├──┼───────┼───────┼───────┼────┼────┼──────┤
│罰金│【修正前刑法第│【刑法第67條】│              │        │        │            │
│刑之│68 條】       │              │              │        │        │            │
│加減│              │              │              │        │        │            │
│例變│罰金加減者，僅│罰金加減者其最│罰金刑之加重，│刑法第2 │ 舊法   │            │
│更  │加減其最高度。│高度及最低度同│依修正前刑法第│條第1項 │        │            │
│    │              │加減之。      │68條規定，僅加│前段    │        │            │
│    │              │              │重其最高度；依│        │        │            │
│    │              │              │修正刑法第67條│        │        │            │
│    │              │              │規定，其最高度│        │        │            │
│    │              │              │及最低度同加重│        │        │            │
│    │              │              │之。是修正前刑│        │        │            │
│    │              │              │法較有利於被告│        │        │            │
│    │              │              │。            │        │        │            │
├──┼───────┼───────┼───────┼────┼────┼──────┤
│定應│【修正前刑法第│【刑法第51條第│              │        │        │            │
│執行│51條第4 、8 、│4 、8 、9 、10│              │        │        │            │
│刑之│9 、10款】    │款】          │              │        │        │            │
│變更│              │              │              │        │        │            │
│    │數罪併罰，分別│數罪併罰，分別│新法第10款修正│刑法第2 │舊法    │            │
│    │宣告其罪之刑，│宣告其罪之刑，│後應執行者，為│條第1項 │        │            │
│    │依左列各款定其│依下列各款定其│有期徒刑為3 年│前段    │        │            │
│    │應執行者：　  │應執行者：    │以上之刑與拘役│        │        │            │
│    │四宣告之最重刑│四宣告之最重刑│時，即不執行拘│        │        │            │
│    │  為無期徒刑者│  為無期徒刑者│役，與舊法有期│        │        │            │
│    │  ，不執行他刑│  ，不執行他刑│徒刑與拘役併執│        │        │            │
│    │  。但罰金及從│  。但罰金及從│行之規定相較，│        │        │            │
│    │  刑不在此限。│  刑不在此限。│自對行為人較為│        │        │            │
│    │八宣告多數褫奪│八宣告多數褫奪│有利，且關係到│        │        │            │
│    │  公權者，僅就│  公權者，僅就│行為人是否應再│        │        │            │
│    │  其中最長期間│  其中最長期間│執行拘役，影響│        │        │            │
│    │  執行之。　  │  執行之。    │及行為人刑罰之│        │        │            │
│    │九宣告多數沒收│九宣告多數沒收│法律效果，應屬│        │        │            │
│    │  者，併執行之│  者，併執行之│刑法第2 條第1 │        │        │            │
│    │  。          │  。          │項之法律變同條│        │        │            │
│    │十依第5 款至第│十依第5 款至第│項但書規定適用│        │        │            │
│    │  9 款所定之刑│  9 款所定之刑│有利更，應比較│        │        │            │
│    │  ，併執行之。│  ，併執行之。│新舊法，適用行│        │        │            │
│    │              │  但應執行者為│為人之新法。  │        │        │            │
│    │              │  3 年以上有期│              │        │        │            │
│    │              │  徒刑與拘役時│              │        │        │            │
│    │              │  ，不執行拘役│              │        │        │            │
│    │              │  。          │              │        │        │            │
├──┴───┬───┼───────┴───────┴────┴────┴──────┤
│整體比較結果│  舊法│1.刑法第28有關共同正犯規定，僅作文字修正，對於狹義共同正犯（指有│
│            │      │  犯意聯絡及行為分擔之數行為人）之認定，雖不生任何影響，然基於整│
│            │      │  體適用原則應適用舊法規定。                                    │
│            │      │2.牽連犯而予刪除後，在適用上視其具體情形，分別論以想像競合犯或數│
│            │      │  罪併罰予以處斷。如依新法應數罪併罰，而舊法可依裁判上一罪論處，│
│            │      │  被告行為後之新法非有利於被告，仍應適用被告行為時之舊法。      │
│            │      │3.本案被告連續多次販賣海洛因、甲基安非他命之犯行，均在舊法時期，│
│            │      │  且非屬「接續犯」或「包括的一罪」之情形，依新法將連續犯之規定廢│
│            │      │  除後，均應認係數罪併罰；依修正前刑法第56條之規定，屬裁判上一罪│
│            │      │  ，得加重其刑至二分之一（法定本刑除罰金刑外，死刑、無期徒刑依法│
│            │      │  不得加重之），是依修正刑法第2 條第1 項前段比較，應適用修正前刑│
│            │      │  法第56條之規定，對被告有利。                                  │
│            │      │4.罰金刑貨幣單位之變更部分，按現行法規所定貨幣單位折算新臺幣條例│
│            │      │  第2 條之規定折算後等值，是以新法並未較有利，應依刑法第2 條第1 │
│            │      │  項前段逕行適用修正前行為時之舊法。                            │
│            │      │5.刑法第33條第5 款罰金刑之下限部分，由銀元1 元即新臺幣3 元，提高│
│            │      │  為新臺幣1,000 元，應刑法第2 條第1 項前段適用修正前行為時之舊法│
│            │      │  。                                                            │
│            │      │6.死刑、無期徒刑、罰金刑之加減例均有變更，均應適用修正前之規定。│
│            │      │7.被告行為後之法律已有變更，經綜合比較結果，適用舊法應對被告並無│
│            │      │  不利，是應依刑法第2 條第1 項前段規定適用舊法。另按從刑附屬於主│
│            │      │  刑，除法律有特別規定者外，依主刑所適用之法律即適用舊法，則褫奪│
│            │      │  公權部分，應適用修正前刑法第36條、第37條第1項、第2 項。       │
│            │      │                                                                │
└──────┴───┴────────────────────────────────┘
